【裁判字號】    95,交上易,185
【裁判日期】    950516
【裁判案由】    過失致死等
【裁判全文】
臺灣高等法院臺南分院刑事判決
上  訴  人  臺灣嘉義地方法院檢察署檢察官
被      告  甲○○
上列上訴人因被告過失致死案件，不服臺灣嘉義地方法院94年度
交易字第122號中華民國95年3月3日第一審判決（起訴案號：臺
灣嘉義地方法院檢察署94年度偵字第6084、6273號），提起上訴
，本院判決如下：
    主  文
上訴駁回。
    事  實
一、甲○○明知飲酒後其吐氣所含酒精成分超過每公升0.25毫克
    且未經考取輕型機車之駕駛執照者，不得駕車，乃一般國民
    均應遵守之注意義務，詎於民國94年10月5日8時38分，酒後
    且無照騎乘前述機車沿嘉義市○○○路由南向北行駛，行經
    該路段111之1號前之外側車道時，適有陳春吉騎乘腳踏車，
    在甲○○之左前方由西向東行之支線道路，行經該路段，未
    注意支線道車應暫停讓幹線道車先行而貿然通行，而甲○○
    明知機車駕駛人於機車行進中，應注意車前狀況，隨時採取
    必要安全措施，且行經無號誌交岔路口應減速慢行，作隨時
    停車之準備。又依當時天候晴、有日間自然光線，該路段為
    市區○○○○道路，路面乾燥，無缺陷或障礙物，視距良好
    等情形，並無不能注意之情事，竟因酒後注意力下降，疏未
    注意陳春吉自左前方橫向通行，而與陳春吉發生碰撞，雙方
    均人車倒地，陳春吉受有頭部外傷併硬腦膜下出血、瀰漫性
    蜘蛛膜下腔出血以及嚴重腦水腫等傷勢，經送醫救治，於94
    年10月8日4時20分許宣告不治死亡 (甲○○於車禍後經警方
    施以吐氣酒精濃度測試，測得其吐氣中所含酒精濃度為每公
    升0.31毫克，觸犯刑法第185條之3規定部分，已經原審判處
    拘役40日，未據提起上訴，合先敘明)。
二、案經陳春吉之子乙○○告訴暨嘉義市警察局第二分局報請臺
    灣嘉義地方法院檢察署檢察官偵查起訴。
    理  由
一、上開事實，業據被告於原審準備程序及審理中暨本院審理時
    均坦白承認，並經告訴人乙○○於警訊及偵查中指訴在卷可
    憑。此外，復有呼氣酒精濃度測試單、刑法第185條之3案件
    測試觀察紀錄表、道路交通事故現場圖暨調查報告表、現場
    照片10幀、診斷證明書、相驗屍體證明書及驗斷書等在卷可
    憑。
二、按汽車駕駛人飲用酒類後其吐氣所含酒精濃度超過每公升0.
    25毫克者，不得駕車；車輛行至無號誌交岔路口，支線道車
    應暫停，讓幹道車先行；行經無號誌交岔路口，應減速慢行
    ，作隨時停車之準備；又汽車行駛時，駕駛人應注意車前狀
    況，隨時採取必要之安全措施，道路交通安全規則第114條
    第2款、第102條第1項第2款、第93條第1項第2款；第94條第
    3項分別定有明文。查本案車禍發生時，天候晴、日間有自
    然光線，該路段為市區○○道路○路面乾燥，無缺陷，視距
    良好等情，有前開道路交通事故調查報告表可按，而依被告
    之智識、能力等情，亦無不能注意之情事，其竟飲酒後駕車
    且疏未注意車前狀況，而被害人騎乘腳踏車，行經無號誌交
    岔路口，未依上開規定，支線道車應暫停，讓幹線道車先行
    而貿然前行；致兩車相撞，人車均倒地，則被告與被害人就
    本件車禍之發生均有過失，同為肇事原因。本件經送請臺灣
    省嘉雲區車輛行車事故鑑定委員會鑑定，亦認為「陳春吉乘
    騎腳踏車，行經無號誌交岔路口，支線道車未暫停讓幹線道
    車先行；與甲○○飲用酒類超過法定標準值，且行經無號誌
    交岔路口，未注意車前狀況，同為肇事原因」等情，有該委
    員會95年1月26日嘉雲鑑940735字第0955800271號函所附鑑
    定意見書在卷可按，亦同認被告之駕車行為有過失。被告之
    本件駕車肇事行為既有過失，而被害人確因本件車禍而致死
    亡，即被害人之死亡與被告之過失行為間確有相當因果關係
    。至於被害人雖因行經無號誌交岔路口，支線道車未暫停讓
    幹線道先行而與有過失，此乃是於民事賠償時得扣減損害賠
    償金額而已，尚不能因之解免被告過失致人於死之罪責。本
    件事證明確，被告之犯行洵可認定，自應依法論科。
三、核被告所為，係犯刑法第276條第1項過失致死罪。被告無駕
    駛執照而駕駛且係酒醉駕車，因而致被害人死亡，依法應負
    刑事責任，應依道路交通管理處罰條例第86條第1項，加重
    其刑。又警員嚴殷志到場處理本件車禍時，被告及被害人均
    倒地不起，被告意識不清，對警方詢問其姓名資料，並無回
    應，嗣至醫院回復意識後，始告知警員其姓名等情，業經證
    人即警員嚴殷志於原審證證明確 (見原審卷第60、61頁)，
    是警方到現場處理本件車禍時，已知悉肇事之一方係亦倒在
    地上之被告，被告在犯罪偵查機關已知悉犯罪者為誰後，始
    告知警方其姓名，尚不符合刑法第62條前段自首減刑之要件
    。
四、原審審理結果，認被告罪證明確，適用刑事訴訟法第273條
    之1第1項、第299條第1項前段，刑法第276條第1項、第41條
    第1項前段，道路交通管理處罰條第86條第1項、罰金罰鍰提
    高標準條例第1條前段、第2條第1項，並審酌被告過失程度
    ，被害人亦與有過失，造成被害人死亡之損害甚鉅，事後尚
    未與被害人家屬達成民事和解賠償、犯罪後坦承犯行等一切
    情狀，量處有期徒刑六月，並諭知如易科罰金以三百元折算
    一日。本院經核原審判決，其認事用法俱無不合。原審檢察
    官因告訴人之聲請，以被告尚未與被害人家屬達成和解賠償
    損害而提起上訴。惟查，本件車禍發生前，其路權行駛之優
    先權係幹道線上之被告機車，被害人係騎乘腳踏車行駛於支
    線道上。查被告無照駕駛及酒醉駕車固有不當及違法，但如
    被害人確實遵守上開「行經無號誌交岔路口，支線道車應暫
    停讓幹線道車先行」，則本件車禍也許不會發生或所生損害
    較小，故本件車禍肇事責任乃認定雙方均有過失，同為肇事
    原因，並不能單獨歸責於被告。至於民事損害賠償之不能達
    成和解，或因被告資力不足無法負擔或履行，或有其他各種
    不同因素所致，被害人家屬得另行依民事訴訟程序解決，不
    能僅因被告未能與被害人家屬達成民事賠償之和解而認為被
    告惡性較重。原判決之量刑已充份考量刑法第57條所列之各
    款事項，是原審檢察官上訴意旨所指摘者，並不足採，應駁
    回其上訴。
據上論斷，應依刑事訴訟法第368條，判決如主文。
本案經檢察官江守權到庭執行職務。
中    華    民    國    95    年    5     月    16    日
                  刑事第一庭    審判長法  官  黃崑宗
                                      法  官  田平安
                                      法  官  王明宏
以上正本證明與原本無異。
不得上訴。
                                      書記官  黃全忠
中    華    民    國    95    年    5     月    16    日
附錄法條：
中華民國刑法第276條第1項：
因過失致人於死者，處2年以下有期徒刑、拘役或2千元以下罰金
。


司法院資訊處製作；財團法人民間司法改革基金會備份。
